福建金門地方法院刑事判決　　　　　　　　 93年度訴字第3號
公　訴　人　福建金門地方法院檢察署檢察官
被　　　告　丁○○
選任辯護人　甲○○律師
　　　　　　己○○律師
上列被告因公共危險案件，經檢察官提起公訴（92年度偵字第
372 號），本院判決如下：
    主  文
丁○○放火燒燬他人所有之挖土機壹輛，致生公共危險，處有期
徒刑壹年。
    事  實
一、丁○○因受擾於后豐港海域之水頭商務工程重型機具夜間施
    工噪音過大，致影響其睡眠，心生不滿；遂於民國92年8月
    12日凌晨1時20分許，於飲酒後，持手電筒徒步前往行政院
    海岸巡防署中部地區巡防局第9岸巡總隊后豐港安檢哨所前
    ，向執勤之海巡人員乙○○、戊○○抱怨，並請海巡人員制
    止該工程施工。海巡人員乙○○以非屬於其職務範圍為由加
    以拒絕後，丁○○見到施工該工程、為庚○○所有之挖土機
    停放於后豐港海堤產業道路旁，表示欲將后豐港海堤路燈總
    電源關閉，且其明知在挖土機上潑灑汽油後點燃，將使該挖
    土機因而燃燒，極易延燒至旁邊其他易燃物品；竟基於放火
    燒毀庚○○所有之上開挖土機之犯意，先至后豐港「來鳳宮
    廟」旁總電源開關處將電源關閉，接著持手電筒返回其位於
    金門縣金城鎮金水里后豐港8號之3之住處，拿取其所有上有
    「泉興」字樣之桶裝汽油，再前往上開挖土機停放處，將桶
    內之汽油潑灑在上開挖土機上，並以其所有之打火機點燃汽
    油，致使上開挖土機因而燃燒，並使挖土機手臂高壓油管橡
    膠披覆部分燒失、右側外殼鐵皮烤漆脫落燻黑、引擎蓋及操
    作分油器烤漆脫落、內部引擎汽缸外殼受熱輕微軟化，操作
    分路器油路管線燒失僅餘油管接頭，致令不堪使用，且有延
    燒波及附近之其他人員之生命、身體、財物安全之可能，致
    生危害於公共安全。嗣由海巡人員乙○○發現並於同日1時
    48分許，報請金門縣消防局前往滅火，而於同日夜間2時30
    分許，將火勢完全撲滅，始循線發現上情。
二、案經金門縣警察局金城警察所報請福建金門地方法院檢察署
    檢察官偵查起訴。
    理  由
一、訊據被告丁○○固不否認有於上開時間向海巡人員抱怨施工
    噪音之情，惟矢口否認有於上開時、地持汽油潑灑在上開挖
    土機，並以打火機點燃，而將挖土機燒燬之事實，辯稱：伊
    未將路燈關閉，亦未持汽油潑灑挖土機並點燃，且該地為空
    地，任何人均得自由進入，亦無生公共危險之虞云云，惟查
    ：
（一）、上開挖土機因起火燃燒後，造成挖土機手臂高壓油管橡
        膠披覆部分燒失、右側外殼鐵皮烤漆脫落燻黑、引擎蓋
        及操作分油器烤漆脫落、內部引擎汽缸外殼受熱輕微軟
        化，操作分路器油路管線燒失僅餘油管接頭等損害，此
        有照片七幀附卷可按，復經金門縣消防局於92年8月12
        日2時至4時、10時至11時30分赴現場進行勘查，並於92
        年9月18日作成火災調查報告在卷足憑。
（二）、復就起火原因而論，上開金門縣消防局火災調查報告書
        認為：「一、經現場勘查未發現有外圍延燒殘留痕跡，
        故研判因外圍延燒之可能性較小。二、經查該怪手於火
        災發生前九小時即停放於該處，車主有關閉電源開關及
        門、窗上鎖。且於火災發生前半個月有做過保養，故研
        判因機械故障致起火之可能性較小。三、…於起火處採
        集可疑殘留物送消防署鑑定，鑑定結果檢出汽油類促燃
        劑成分。復據怪手車主庚○○表示：該怪手未使用及存
        放含有汽油成分燃料。故研判有遭人以汽油促燃劑點燃
        致起火燃燒之可能性最大。」（警卷第57頁參照），而
        扣案被告所有上有「泉興」字樣之藍色塑膠桶內之液體
        送驗結果，確係汽油，而火災現場之殘跡檢驗出汽油促
        燃劑之殘跡，二者依標準之鑑驗方法，雖不能鑑定是否
        為同一來源，但性質相符，此有內政部消防署92年9月
        5日消署調字第0920015012號函附之火災證物鑑定報告
        附卷可稽。準此，本院綜合其起火時間係夜間、現場外
        圍無延燒殘留痕跡、挖土機未使用及存放汽油、起火處
        採集樣本及查扣之汽油桶送驗均驗出汽油促燃劑成份及
        內政部消防署火災證物鑑定報告書等情，認上開金門縣
        消防局火災調查報告書所載為可採，足證本案挖土機起
        火燃燒，確因遭他人放火所致。
（三）、被告雖辯稱其未將路燈關閉，亦未將汽油潑灑於挖土機
        及點火之犯行，然查本案於上開時間，被告向海巡人員
        乙○○、戊○○抱怨因施工致其睡眠受影響後，即發生
        產業道路關閉路燈及隨後挖土機即起火燃燒等情，除有
        證人即海巡人員乙○○於警詢及偵查中迭次證稱：「丁○○酒後至我們后豐港崗哨，距離我們約1至2公尺處向
        我與戊○○抱怨說『后豐港附近因施工馬達聲音很吵，
        我已向警方報案，你們海巡單位也不管，我要把海堤的
        路燈關閉。隨後他就走至后豐港來鳳宮前把電源總開關
        關閉，路燈就熄滅了，之後他就徒步走至挖土機處，約
        5分鐘後，挖土機就起火燒起來。」（警卷第22頁）及
        「…被告跟我們說完話後就獨自一人向來鳳宮方向走去
        ，之後堤防的燈就熄掉了，而且被告往回走經過我們的
        崗哨再往他回家的方向去，被告在他家門前停留約5分
        鐘，便拿著手電筒往放挖土機的產業道路去，之後隔了
        約5分鐘左右，我們就發現產業道路上的挖土機上著火
        了。」而證人乙○○亦經本院於審理時到庭以遠距訊問
        方式，於具結後證稱被告因前方有工程，馬達24小時在
        叫，抱怨太吵，伊稱非權限內，被告即以不善之口氣稱
        要去將路燈關掉，且從抱怨到起火，因被告有酒味，伊
        遂一直監控被告，看到被告於鐵皮屋前1、2分鐘後，即
        走向產業道路等情（見本院93年12月29日審理筆錄）外
        ，復有另一證人即海巡人員戊○○於警詢時證稱：「丁○○酒後從后豐港之鐵皮屋走到我們值勤的崗哨跟我抱
        怨（當時我看他的言行舉止大約有七分醉意）后豐港一
        帶因工程施工，聲音太大，…他已經向警方報案了，…
        另表示他要將后豐港海堤的路燈關閉，之後他就走向后
        豐港海堤路燈的總開關處，…當我目睹丁○○走至來鳳
        宮旁，后豐港海堤的路燈就全部熄滅了，然後丁○○又
        原路走回我們崗哨，再轉往他所有位於后豐港的鐵皮屋
        前東張西望約1分鐘後，丁○○就走進他所有鐵皮屋前
        的產業道路，丁○○進入產業道路內約5分鐘左右，我
        在后豐港崗哨位置就發現產業道路內有物品起火燃燒。
        」（警卷28頁），復經本院於審理期日以遠距訊問方式
        ，亦命其具結後證稱：當時被告有抱怨施工很吵，因被
        告酒味濃，手上持有紅色手電筒，抱怨後到被告住處，
        出來後到路邊草叢，往小廟走後路燈熄滅等情，其所述
        情節亦大致相符，應認上開二證人之證言可信。
（四）、而本案被告於偵查中，經送內政部警政署刑事警察局作
        測謊鑑定，發現被告就「有沒有放火燒這一台挖土機？
        有沒有放火燒這一台挖土機？你有沒有對這一台挖土機
        潑任何油類液體？」等問題呈現不實反應，此有內政部
        警政署刑事警察局92年11月6日刑鑑字第0920212037 號
        測謊鑑驗結果通知書乙份在卷足憑（偵卷第34、35頁）
        ，復與上開證人之證言兩相對照，足見應係被告放火燒
        毀挖土機。
（五）、至被告辯稱測謊鑑定報告並未針對被告「無不實反應」
        之問題表明於鑑驗結果，從而認該報告無證據能力，不
        足作為被告不利之認定云云，然按測謊鑑定究竟有無證
　　　　據能力，刑事訴訟法並無明文規定，惟實務上，送鑑單
　　　　位依刑事訴訟法第208條第1項規定，囑託法務部調
　　　　查局或內政部警政署刑事警察局為測謊檢查，受囑託機
　　　　關就檢查結果，以該機關名義函覆原囑託之送鑑單位，
　　　　該測謊檢查結果之書面報告，即係受囑託機關之鑑定報
　　　　告，該機關之鑑定報告，形式上若符合測謊基本程式要
　　　　件，包括：1、經受測人同意配合，並已告知得拒絕受
　　　  測，以減輕受測者不必要之壓力。2、測謊員須經良好
　　　　之專業訓練與相當之經驗。3、測謊儀器品質良好且運
　　　　作正常。4、受測人身心及意識狀態正常。5、測謊環
　　　　境良好，無不當之外力干擾等要件，即賦予證據能力，
　　　　此亦有最高法院92年度台上字第3822號、93年度台上字
        第1865號判決足資參照。經查本件被告經送測謊鑑定，
        既經被告於92年10月16日填寫內政
　　　　部警政署刑事警察局測謊儀器測試具結書表明同意在先
　　　　（偵卷第36頁），復經測前晤談28分鐘、再經測謊
　　　　儀器以激勵測試法、ＤＯＤＰＩ區域比對法等方法測試
　　　　38分鐘，測後晤談64分鐘，嗣經數據分析測試結果
　　　　等程序，始作成測謊鑑驗報告（偵卷第34頁背面），
　　　　故該測謊鑑驗報告並無任何不符上開基本程式要件之瑕
　　　　疵，依上開判決意旨，即應認有證據能力，況該測謊鑑
　　　　驗報告之結果，依前開說明，既與證人到庭證述情節相
　　　　符，自足以採為不利於被告之佐證；另該鑑定報告結果
　　　　雖未具體載明「無不實反應」之問題，然查該鑑驗報告
　　　　之資料表內既具體載明測謊鑑驗工作流程（包括前開測
　　　　前晤談、儀器測試、測後晤談之時間，見偵卷第34頁
　　　　背面），輔以說明書所載之測試方法及測試結果，於長
　　　　達數10分鐘之測試過程，顯不可能僅就該不實反應之
　　　　問題加以測試，此由該鑑驗說明書僅係記載其梗概，並
　　　　以「以下空白」表示益明（見偵卷第35頁）；而依測
　　　  謊圖譜分析量化表之記載，內均載明「不實反應」與「
　　　　無不實反應」所得之分數計算標準（見偵卷第35頁背
　　　　面），足證「測試結果：呈不實反應」僅係就整個測謊
　　　　過程之結果而言，並非僅就有不實反應之上開問題加以
　　　　測試。準此，該鑑定報告未就「無不實反應」之問題加
　　　　以載明，即不影響該鑑驗報告之證據能力，被告所辯，
  　　　是無足採。
（六）、而本案將火災現場之殘跡（即挖土機下方及下方3至5公
        分之土壤、駕駛座物質、駕駛座牛仔褲、駕駛座前碎玻
        璃等物）及被告住處門前查扣之被告所有上有「泉興」
        字樣之塑膠桶送交內政部消防署進行火災證物鑑定報告
        ，經其作成內政部消防署鑑定案件編號第922129號證物
        鑑定報告書，其認為火災現場之殘跡，係含有汽油類促
        燃劑之殘跡，而該塑膠桶內物經檢驗亦為汽油成份，準
        此，本案火災確係由被告將其所有之汽油潑灑於挖土機
        後點燃所致益明。
（七）、復觀之卷附現場照片所示，被告燃燒地點之四周均係草
        叢，且面臨海邊，而被告係將汽油潑灑於挖土機上，復
        未以東西阻隔火勢與物品，並參以被告燃燒物品已產生
        濃煙，此有金門縣警察局92年9月24日消金調字第
        0920003727號函附之火警出動觀察記錄所載：「…救災
        車輛前往火場途中，發現有火光、濃煙竄出，…救災人
        車抵達現場後發現有大量火舌、濃煙自挖土機駕駛室、
        引擎室竄出。挖土機已呈半燒毀狀態…」，足見火勢不
        小，而經本院傳喚鑑定證人即金門縣消防局火災調查課
        小隊長丙○○到庭亦證稱事發夜間，因火大，火星會飄
        ，故也有可能延燒附近等情（本院審理卷第120頁），
        另依卷附照片以觀，雖該火警出動觀察記錄亦載到達時
        尚未波及附近草地林木，然查，當時係於深夜，且四周
        為易燃之草叢，而海風甚大，附近亦有碼頭、鐵皮屋、
        崗哨、廟宇等他人財產，準此，雖到達時尚未波及，然
        既因火勢已大至火舌，且有火星，倘因風大，非無可能
        延燒等情，本院認已足生公共危險無疑，況本案係因證
        人二人值勤時，見挖土機起火而報警，且火勢亦係經金
        門縣消防局出動金城11、12兩輛消防車，於夜間1時許
        ，交通順暢下，始得撲滅，業據該火警出動觀察記錄載
        明在卷（警卷第61頁），益見本件被告上開放火行為，
        在該挖土機燃燒之際，應有延燒波及其他不特定人之生
        命、身體、財產安全，致生公共危險，殆屬無疑。
（八）、至被告辯稱證人於警詢及偵查中之證言，因無分別訊問
        ，故無證據能力云云，經查證人等於警詢及偵查中就不
        利被告之證言，經本院於同一審理期日，各自於臺灣臺
        東地方法院及臺灣臺南地方法院不同地點，以遠距方式
        進行訊問，其串證可能性已低，再行交互詰問之方式，
        詰問上開證人，並賦與被告當庭詰問機會，已兼顧真實
        發現及被告詰問權之保障，況證人戊○○經本院質之當
        時警詢之先後，其證稱係由乙○○先受詢問，且乙○○
        受詢問時，其亦未在場等情，經本院對照金門縣警察局
        偵訊筆錄，證人二人第一次受詢之時間，乙○○係於92
        年8月12日12時25分起至同日13時19日止接受詢問（警
        卷第15頁），而戊○○係於同日15時10分起至同日15時
        50分止（警卷第25頁），第二次詢問，乙○○則於92年
        8月31日19時24分起至同日19時50分止（警卷第20頁）
        ，戊○○則於同日19時50分起至20時20分止（警卷第31
        頁），兩相對照亦無出入之處，而本院核其於審理庭所
        作證言，與警詢、偵查筆錄中所載之情節亦大致相符，
        並無顯不可信之情況，是本院認其於警詢及偵查中之證
        言，確具證據能力。
（九）、被告另辯稱：證人就時間之敘述不一，其證言之可信度
        有疑云云，惟按證人之陳述，如有前後不符，或相互歧
        異時，究竟何者為可採，法院仍得本其自由心證予以斟
        酌，非謂一有不符或矛盾，即應認其全部均為不可採信
        。此亦有最高法院78年度台上字第1469號判決、92年度
        台上字第6628號判決意旨足資參照。經查證人雖就被告
        於鐵皮屋前停留時間之論述有前後不一之情形，然查
        本件二位證人於警詢、偵查及本院審理時，其就被告有
        抱怨、因酒味而產生懷疑從而監控被告行為、被告抱怨
        後為如何之行為、路燈熄滅、挖土機起火等重要情節之
        陳述，均大致相符，而輔以本案發生之時間為深夜、地
        點為海邊碼頭附近，是證人等於本院審理時證稱案發時
        四週並無其他人等，從而確定當時現場僅有被告一人之
        證言亦足可採，而人類就時間之估算，本無法求其精確
        ，此由自古至今，均須藉助日晷、星象、時鐘等外來之
        資料可見一斑，是雖證人就被告停留在鐵皮屋之時間長
        短前後供述有不一之情形，然其就重要情節，證述既前
        後相符，其證言即應可採，被告所辯，顯無足採。
（十）、至被告一再質疑證人二人能否於夜間全程監控被告、能
        否直視被告之鐵皮屋云云，經查證人乙○○證稱係因當
        時被告有酒味，始各自主動加以注意等情，除據其證述
        在卷外（本院審理卷第110頁），本院認其二人於深夜
        值勤，見被告有酒味，復以不善之口氣加以質問，衡諸
        常情，任何人均會對被告此等行為加以注意，況本院職
        權函金門縣金城鎮公所詢有關后豐港海堤之路燈總開關
        是否受有破壞，經該所於93年11月19日汁建建字第093
        0009601號函稱「…該路燈於87年12月21日即已安裝完
        成，所設開關箱安裝並無上鎖之設計，而線路及開關箱
        至今仍保持完整，未遭受破壞。」，可見路燈非遭外力
        破壞或故障而熄滅，顯係遭人以關閉之方式為之。準此
        ，證人二人於當時已屆深夜、被告之行為舉止亦異、被
        告揚言要去關閉路燈在先等情，而證人乙○○亦證稱於
        值執時，非必一定待在崗哨內，可作適度範圍之活動（
        本院審理卷第110頁），則對被告之行為施以注意及監
        督，亦合常情。被告既先稱欲關閉路燈，從而使證人二
        人對路燈之熄滅已先有預期，則渠等於被告關閉路燈後
        ，提高警戒，全程對持用手電筒之被告施以監控等情，
        符合一般經驗法則；而被告之鐵皮屋雖不無因草叢而有
        視線遮蔽之可能，然證人戊○○到庭亦證稱僅有部分遮
        蔽，且依卷內照片以觀，自證人所在崗哨位置直視被告
        之鐵皮屋，確僅有部分被遮蔽，非全然無法直視（警卷
        第50頁上方照片），且依現場圖及照片綜觀，被告之鐵
        皮屋與證人之崗哨距離非遠（警卷第50頁上方照片），
        佐以證人於值勤時得適度活動等情，則證人綜無法直視
        鐵皮屋，然渠等仍能全程監控，亦非不可能，是被告所
        辯，顯不可採。
（十一）、又被告辯稱現場圖與實際現場情形有所不符，從而無
          證據能力云云，本院認從卷內照片及證人於警詢、偵
          查及本院審理時之證言兩相對照，並無不符之處，而
          因本件證人到庭就所見被告犯行之證稱，已臻明確，
          綜現場圖有所不符，亦與本件被告是否涉及放火之犯
          行，並無直接之關聯性，被告所辯，不值採信。綜上
          所述，本件被告確有上開放火行為，並於該挖土機燃
          燒之際，造成延燒波及其他不特定人之生命、身體、
          財產安全之危害，已足生公共危險，殆屬無疑。
（十二）、綜上所述，本案事證明確，被告犯行洵堪認定，應依
          法論科。
二、查被告放火燃燒之庚○○所有挖土機1輛，業已不堪使用而
    喪失其效用，且因引起火舌及火星，已足生燃燒波及至他人
    生命、身體、財物之可能性，足生公共危險。核被告所為，
    係犯刑法第175條第1項之放火燒燬他人所有物致生公共危險
    之罪。爰審酌被告所受教育程度不低，僅因一時氣憤，即為
    放火燒燬他人物品之犯行，其係以潑灑汽油以打火機點火之
    犯罪手段雖不輕，但燒燬財物之價值尚非鉅額，且現場附近
    並未緊臨住宅、建物，延燒之可能性較小，其所造成之住家
    安全危害尚微，且未波及附近他人財產，犯罪後之態度等一
    切情狀，量處如主文所示之刑。至被告犯罪所用之打火機之
    一個，並未扣案，爰不另為沒收之諭知，併此敘明。
據上論斷，應依刑事訴訟法第299條第1項前段，刑法第175條第
1項，判決如主文。
本案經檢察官徐仕瑋到庭執行職務。
中　　華　　民　　國　　94　　年　　1　　月　　12　　日
                             福建金門地方法院刑事庭
                                審判長法  官   施慶鴻
                                      法  官   盧軍傑
                                      法  官   林慶郎
以上正本證明與原本無異。
如不服本判決，應於判決送達後10日內，向本院提出上訴狀。
　　　　　　　　　　　　　　　　      書記官　陳鴻璋
中　　華　　民　　國　　94　　年　　1　　月　　12　　日
附錄論罪科刑法條：
刑法第一百七十五條第一項：
放火燒燬前二條以外之他人所有物，致生公共危險者，處一年以
上七年以下有期徒刑。
